【裁判字號】    99,訴,898
【裁判日期】    990730
【裁判案由】    違反毒品危害防制條例
【裁判全文】
臺灣彰化地方法院刑事判決               99年度訴字第898號
公  訴  人  臺灣彰化地方法院檢察署檢察官
被      告  甲○○
上列被告因違反毒品危害防制條例，經檢察官提起公訴（99年度
毒偵字第784號），本院判決如下：
    主  文
甲○○施用第一級毒品，累犯，處有期徒刑拾月，扣案第一級毒
品海洛因壹包（驗餘淨重：零點零壹貳陸公克），沒收銷燬之；
又施用第二級毒品，累犯，處有期徒刑伍月。應執行有期徒刑壹
年，扣案第一級毒品海洛因壹包（驗餘淨重：零點零壹貳陸公克
），沒收銷燬之。
    事  實
一、甲○○前於民國90年間，因施用毒品案件，經本院裁定應
    送觀察勒戒處所施以觀察、勒戒後，經評定認有繼續施用毒
    品傾向，再依本院裁定送入戒治處所施以強制戒治，嗣經本
    院裁定停止戒治，所餘期間交付保護管束，之後再經本院裁
    定撤銷停止戒治，於91年7 月26日強制戒治執行完畢釋放，
    並由臺灣彰化地方法院檢察署檢察官於91年8 月30日以91年
    度戒毒偵字第758 、759 、760 、761 號為不起訴處分確定
    ；又於上開強制戒治執行完畢釋放後5 年內之92年間，因
    施用毒品案件，經本院裁定送入戒治處所施以強制戒治，於
    92年10月20日停止戒治出監後於93年1 月14日保護管束期滿
    視為強制戒治執行完畢，並經本院於92年4 月3 日以92年度
    訴字第36號判決判處有期徒刑10月確定；又於94年間，因
    施用第一、二級毒品等案件，經臺灣板橋地方法院以94年度
    訴字第2496號判決判處有期徒刑1 年、4 月（施用第二級毒
    品判處有期徒刑4 月部分確定），應執行有期徒刑1 年2 月
    ，後施用第一級毒品部分經上訴至臺灣高等法院以95年度上
    訴字第3999號判決撤銷原判決，改判處有期徒刑1 年2 月確
    定，並與前開施用第二級毒品部分定應執行刑為有期徒刑1
    年4 月確定，之後再經本院以96年度聲減字第394 號裁定減
    刑並定應執行刑為有期徒刑8 月確定；復於96年間，因施
    用毒品等案件，經本院以96年度訴字第537 號判決判處有期
    徒刑1 年2 月、1 年2 月，應執行有期徒刑1 年8 月確定，
    後經本院以96年度聲減字第414 號裁定減刑並定應執行刑為
    有期徒刑10月確定，上開案件接續執行後，於97年9 月
    4 日縮刑期滿執行完畢。詎猶不知悔改，復基於施用第一級
    毒品海洛因之犯意，於99年4 月24日晚上9 時許，在彰化縣
    伸港鄉○○村○○○街旁工寮內，以將第一級毒品海洛因置
    入注射針筒加水注射手臂血管之方式，施用第一級毒品海洛
    因1 次，之後於上開復另行起意基於施用第二級毒品甲基安
    非他命之犯意，於上開甲基安非他命後約半小時之同日9 時
    許，在上開地點，以將甲基安非他命置於鋁箔紙上燒烤吸食
    煙霧之方式，施用第二級毒品甲基安非他命1 次。嗣經警方
    於99年4 月24日晚上11時許，至上開地點巡邏時，當場查扣
    得甲○○所有，為其上開施用海洛因所剩餘之海洛因1 包（
    送驗淨重：0.0131公克，驗餘淨重：0.0126公克），甲○○
    始坦認其上開施用海洛因之犯行，並經警於99年4 月25日凌
    晨0 時許採其尿液，送驗結果呈嗎啡、可待因，及甲基安非
    他命陽性反應，而查悉上情。
二、案經彰化縣警察局和美分局報告臺灣彰化地方法院檢察署檢
    察官偵查起訴。
    理    由
一、本件被告甲○○所犯係死刑、無期徒刑、最輕本刑為3年以
    上有期徒刑以外之罪，其於準備程序中就被訴事實為有罪之
    陳述，經告知被告簡式審判程序之旨，並聽取公訴人及被告
    之意見後，本院合議庭認為適宜而裁定由受命法官獨任進行
    簡式審判程序，合先敘明。
二、訊據被告甲○○對於其分別於上開時、地，施用第一級毒品
    海洛因、第二級毒品甲基安非他命各1 次之犯罪事實於本院
    審理時坦承不諱，且被告於99年4 月25日凌晨0 時許，為警
    查獲對其採集尿液送驗結果，確呈嗎啡、可待因，及甲基安
    非他命陽性反應，此有詮昕科技股份有限公司出具之濫用藥
    物尿液檢驗報告、彰化縣警察局和美分局委託檢驗尿液代號
    與真實姓名對照認證單各1 份、查扣物照片1 張在卷可稽（
    見警卷第5 、6 頁、毒偵卷第21頁），又扣案之白色粉末1
    包，經送驗後檢出海洛因（送驗淨重：0.0131公克，驗餘淨
    重：0.0126公克），亦有行政院衛生署草屯療養院99年5 月
    11日草療鑑字第0990500031號鑑定書在卷憑參，足認被告前
    揭自白核均與事實相符，堪可採信。
三、按施用第一、二級毒品為犯罪行為，毒品危害防制條例第10
    條定有處罰明文。故施用第一、二級毒品者，依前揭規定本
    應科以刑罰。惟基於刑事政策，對合於一定條件之施用者，
    則依同條例第20條、第23條之規定，施以觀察、勒戒及強制
    戒治之保安處分。毒品危害防制條例於92年7月9日修正公布
    ，自93年1月9日施行，其中第20條、第23條將施用毒品之刑
    事處遇程序，區分為「初犯」及「5年內再犯」、「5年後再
    犯」。依其立法理由之說明：「初犯」，經觀察、勒戒或強
    制戒治後，應為不起訴處分或不付審理之裁定；經觀察、勒
    戒或強制戒治執行完畢釋放後，「5年內再犯」者，因其再
    犯率甚高，原實施之觀察、勒戒及強制戒治既已無法收其實
    效，爰依法追訴或裁定交付審理。至於經觀察、勒戒或強制
    戒治執行完畢釋放後，「5年後再犯」者，前所實施之觀察
    、勒戒或強制戒治已足以遮斷其施用毒品之毒癮，為期自新
    及協助其斷除毒癮，仍適用「初犯」規定，先經觀察、勒戒
    或強制戒治之程序。從而依修正後之規定，僅限於「初犯」
    及「5年後再犯」二種情形，始應先經觀察、勒戒或強制戒
    治程序。倘被告於5年內已再犯，經依法追訴處罰，縱其第3
    次（或第3次以上）再度施用毒品之時間，在初犯經觀察、
    勒戒或強制戒治執行完畢釋放5年以後，已不合於「5年後再
    犯」之規定，且因已於「5年內再犯」，顯見其再犯率甚高
    ，原實施觀察、勒戒或強制戒治，已無法收其實效，即應依
    該條例第10條處罰（最高法院95年度第7次刑事庭會議決議
    、最高法院97年度第5 次刑事庭會議決議要旨參照）。經查
    ，本案被告前於90年間，因施用毒品案件，經本院裁定應送
    觀察勒戒處所施以觀察、勒戒後，經評定認有繼續施用毒品
    傾向，再依本院裁定送入戒治處所施以強制戒治，嗣經本院
    裁定停止戒治，所餘期間交付保護管束，之後再經本院裁定
    撤銷停止戒治，於91年7 月26日強制戒治執行完畢釋放，並
    由臺灣彰化地方法院檢察署檢察官於91年8 月30日以91年度
    戒毒偵字第758 、759 、760 、761 號為不起訴處分確定；
    又於上開強制戒治執行完畢釋放後5 年內之92年間，因施用
    毒品案件，經本院裁定送入戒治處所施以強制戒治，於92年
    10月20日停止戒治出監後於93年1 月14日保護管束期滿視為
    強制戒治執行完畢，並經本院於92年4 月3 日以92年度訴字
    第36號判決判處有期徒刑10月確定之事實，有臺灣高等法院
    被告前案紀錄表1 份附卷可參。則被告前既曾因施用毒品案
    件，經觀察、勒戒，進而強制戒治後，復於強制戒治執行完
    畢釋放後5 年內，再犯施用毒品罪，且經法院判處罪刑確定
    ，嗣後業經確定，被告於本案犯罪事實欄一所示時間，再度
    施用海洛因、甲基安非他命各1 次之犯行，即均非屬毒品危
    害防制條例第20條第3 項所定「5 年後再犯」之情形，是檢
    察官逕行起訴，要無不合。依前開說明，被告上開所為，係
    於上揭強制戒治執行完畢釋放後5 年內，再犯施用毒品罪，
    且經法院判處罪刑後，再度犯本案之毒品危害防制條例第10
    條第1 項施用第一級毒品罪、同條例第10條第2 項之施用第
    二級毒品罪，應認本案事證明確，被告上開犯行均堪認定，
    應依法論科。
四、按海洛因、甲基安非他命各係毒品危害防制條例第2 條第2
    項第1 款、第2 款所明定之第一、二級毒品。核被告所為，
    係犯同條例第10條第1 項之施用第一級毒品罪、同條例第2
    項之施用第二級毒品罪。被告持有第一、二級毒品進而施用
    ，其持有之低度行為為施用之高度行為所吸收，均不另論持
    有第一級、第二級毒品之罪。又被告所犯上開1 次施用第一
    級毒品罪及1 次施用第二級毒品罪，犯意各別，行為互殊，
    應予分論併罰。又被告前於94年間，因施用第一、二級毒品
    等案件，經臺灣板橋地方法院以94年度訴字第2496號判決判
    處有期徒刑1 年、4 月（施用第二級毒品判處有期徒刑4 月
    部分確定），應執行有期徒刑1 年2 月，後施用第一級毒品
    部分經上訴至臺灣高等法院以95年度上訴字第3999號判決撤
    銷原判決，改判處有期徒刑1 年2 月確定，並與前開施用第
    二級毒品部分定應執行刑為有期徒刑1 年4 月確定，之後再
    經本院以96年度聲減字第394 號裁定減刑並定應執行刑為有
    期徒刑8 月確定【即上述案】；復於96年間，因施用毒品
    等案件，經本院以96年度訴字第537 號判決判處有期徒刑1
    年2 月、1 年2 月，應執行有期徒刑1 年8 月確定，後經本
    院以96年度聲減字第414 號裁定減刑並定應執行刑為有期徒
    刑10月確定【即上述案】，上開案件接續執行後，於
    97年9 月4 日縮刑期滿執行完畢等情，此有臺灣高等法院被
    告前案紀錄表1 份存卷可考，其於5 年內故意再犯本案有期
    徒刑以上之2 罪，均應依刑法第47條第1 項之規定，論以累
    犯，各加重其刑。爰審酌被告因施用毒品案件，經觀察、勒
    戒及強制戒治執行完畢釋放後，未能徹底戒絕毒品，復犯本
    案施用第一級、第二級毒品2 罪，難認有戒毒悔改之意，惟
    念其施用毒品乃自戕一己之身體健康，尚未對他人造成危害
    ，及其犯罪動機、方法、手段、所生危害，暨犯後坦承犯行
    ，到庭態度尚稱良好等一切情狀，爰分別量處如主文所示之
    刑，並定其應執行之刑（蒞庭檢察官雖對被告具體求處應執
    行有期徒刑2 年，惟本院綜合上揭各情，認對被告處以如主
    文所示之刑，已足收懲儆之效，併此敘明）。至扣案之白色
     粉末1包，經送驗後檢出海洛因（送驗淨重：0.0131公克，
    驗餘淨重：0.0126公克），亦有行政院衛生署草屯療養院99
    年5 月11日草療鑑字第0990500031號鑑定書在卷憑參，為被
    告上開施用海洛因剩餘，此經被告於本院審理時供述明確，
    應依毒品危害防制條例第18條第1 項前段，宣告沒收銷燬之
    ，而盛裝該海洛因之包裝袋1 個，因與其內之第一級毒品海
    洛因物理上已無法完全析離，應整體視為查獲之毒品海洛因
    ，而應與毒品海洛因一併沒收銷燬，乃為當然，爰就此不贅
    在主文上宣示沒收銷燬，併此敘明。
據上論斷，應依刑事訴訟法第273條之1第1項、第299條第1項前
段，毒品危害防制條例第10條第1 項、第2 項，第18條第1 項前
段，刑法第11條前段、第47條第1 項、第51條第5 款，判決如主
文。
本案經檢察官陳建佑到庭執行職務。
中    華    民    國    99    年    7    月    30    日
                  刑事第二庭  法  官  吳芙如
以上正本證明與原本無異。
如不服本判決應於收受判決後10日內向本院提出上訴書狀，並
應敘述具體理由。其未敘述上訴理由者，應於上訴期間屆滿後
20日內向本院補提理由書(均須按他造當事人之人數附繕本)
「切勿逕送上級法院」。
中    華    民    國    99    年    7     月    30    日
                              書記官  林明俊
毒品危害防制條例第10條
施用第一級毒品者，處 6 月以上 5 年以下有期徒刑。
施用第二級毒品者，處 3 年以下有期徒刑。

司法院資訊處製作；財團法人民間司法改革基金會備份。
